臺灣板橋地方法院民事判決　九十三年度訴字第三一九號
　　原　　　告　　乙○○
　　訴訟代理人　　鄭潤祥律師
　　複　代理人　　呂金貴律師
　　被　　　告　　甲○○
右當事人間請求返還房屋事件，於民國九十三年三月十六日言詞辯論終結，本院判決
如左：
    主    文
被告應將坐落臺北縣中和市○○路六五巷二弄三號四樓房屋返還原告，並自民國九十
二年四月八日起至交還前開房屋之日止，按年給付原告新臺幣壹拾陸萬柒仟元。
訴訟費用由被告負擔。
本判決第一項於原告以新臺幣伍拾伍萬元供擔保後得假執行。
    事    實
甲、原告方面：
一、聲明：除供擔保金額外，如主文所示。
二、陳述：
（一）原告於九十二年三月間，向訴外人高麗華買受門牌號碼臺北縣中和市○○路六
      五巷二弄三號四樓之房屋（以下簡稱系爭房屋），並於同年四月八日辦妥所有
      權移轉登記，因被告自稱為出賣人之夫，拒不遷出交屋，雖經本院調解，被告
      仍拒不遷出，按被告無論與出賣人有無夫妻關係，對於原告所有之系爭房屋，
      均屬無權占有，原告自得本於民法第七百六十七條規定，請求被告返還系爭房
      屋。
（二）經查，原告所有房屋坐落臺北縣中和市○○段八五四地號土地，核定公告現值
      為一百五十二萬二千七百元，有土地登記簿謄本可參，另系爭房屋九十年度課
      稅現值為十四萬九千二百元，亦有該年度房屋稅繳款書足憑。則該土地及其建
      築物申報總價為一百六十七萬元，以年息百分之十計算相當於租金之損害為十
      六萬七千元，應由被告按年給付原告。
三、證據：提出房屋稅繳款書、土地登記簿謄本各一份影本為證。
乙、被告方面：
    被告未於言詞辯論期日到場，惟據其提出之書狀所載之聲明、陳述如下：
一、聲明：請求駁回原告之訴。
二、陳述：
  １、查系爭房屋為其在婚前所購買，而登記在其妻高麗華名下，婚後雙方同住於系
      爭房屋，後因故離婚，因該屋為其於婚前出資購買，貸款亦由其償還，故曾向
      高麗華要求返還該屋所有權，高麗華並口頭允諾，未料事隔多年，高麗華竟將
      該屋轉賣他人。
  ２、其原想狀告高麗華，然事隔多年，其對於該屋為其出資購買舉證困難，又因其
      從事板模工作，現建築業蕭條，處於失業狀態，家境困難，故其實非不想返還
      房屋。
      理      由
一、程序方面：本件被告未於言詞辯論期日到場，核無民事訴訟法第三百八十六條所
    列之各種情形，爰准原告聲請，由其一造辯論而為判決，先予敘明。
二、實體方面：
（一）本件原告起訴主張：於九十二年三月間，向訴外人高麗華買受系爭房屋，並於
      同年四月八日辦妥所有權移轉登記，因被告自稱為出賣人之夫，拒不遷出交屋
      ，雖經本院調解，被告仍拒不遷出，按被告無論與出賣人有無夫妻關係，對於
      原告所有之系爭房屋，均屬無權占有，原告自得本於民法第七百六十七條規定
      ，請求被告返還系爭房屋。被告則以：系爭房屋為其在婚前所購買，而登記在
      其妻高麗華名下，婚後雙方同住於系爭房屋，後因故離婚，因該屋為其於婚前
      出資購買，貸款亦由其償還，故曾向高麗華要求返還該屋所有權，高麗華並口
      頭允諾，未料事隔多年，高麗華竟將該屋轉賣他人，其原想狀告高麗華，然事
      隔多年，其對於該屋為其出資購買舉證困難，又因其從事板模工作，現建築業
      蕭條，處於失業狀態，家境困難，故其實非不想返還房屋等語資為抗辯。
（二）按「所有人對於無權占有或侵奪其所有物者，得請求返還之。」民法第七百六
      十七條前段定有明文。是本件爭點在於原告是否為系爭房屋所有權人？被告等
      人是否為無權占有？經查：
  １、關於原告是否為所有權人：
      原告於九十二年三月間，向訴外人高麗華買受系爭房屋，並於同年四月八日辦
      妥所有權移轉登記乙節，有土地及建物登記簿謄本影本各一件在卷可稽，且為
      被告所不爭執。是原告為系爭房屋之所有權人，應堪認定。
  ２、至被告抗辯系爭房屋實際上係由其在婚前出資購買，而登記在其前妻高麗華名
      下云云。因其僅空言抗辯，並未提出其他積極事證以實其說，是其抗辯不足採
      信。
（三）關於被告是否為無權占有：
  １、被告就其使用系爭房屋，未能提出積極事證證明有何正當之權源，其無償使用
      系爭房屋之事實，應堪認定。又按使用借貸關係為債權關係，僅具相對性，不
      得對抗第三人，是系爭房屋所有權既已移轉與原告，被告即不得以使用借貸關
      係對抗原告，原告之主張應有理由。
  ２、再被告確仍住居於系爭房屋，尚未遷出乙節，業據本院按該址送達言詞辯論通
      知書，而由被告親收，此有送達證書一件附卷可參，是被告既未遷出，應可推
      定其有居住於系爭房屋之意思及行為。是被告所居住之系爭房屋，既已由原告
      取得所有權，被告繼續占有系爭建物，即屬無權占有。
（四）被告應賠償原告每年相當於租金額之損害：
  １、按無權占有他人房屋者，依社會通念，可能受有相當於租金之利益，其受該利
      益並無法律上之原因，房屋之所有權人自得本於不當得利之法律關係請求無權
      占有人返還該利益。至該金額究以若干為適當，應參酌土地法第九十七條、土
      地法施行法第二十五條及一般客觀環境定之（最高法院七十八年台上字第五二
      三號判決參照）。又按城市地方房屋之租金，依土地法第九十七條第一項規定
      ，以不超過土地及其建築物申報總價年息百分之十為限。
  ２、經查，原告所有房屋坐落臺北縣中和市○○段八五四地號土地，核定公告現值
  　　為一百五十二萬二千七百元，此有土地登記簿謄本附卷可參，另系爭房屋九十
      年度課稅現值為十四萬九千二百元，亦有該年度房屋稅繳款書在卷足憑。本院
      審酌系爭房屋位在中和市○○段，從而原告主張僅以系爭房屋坐落之土地申報
      地價及其建築物申報總價（0000000+149200=0000000）年息百分之十（167190
      ）計算相當於租金之利益，對被告有利，而其僅請求十六萬七千元，自應准許
      ，應由被告按年給付原告。
（五）綜上所述，原告本於所有權請求被告應將其所有之系爭房屋返還，並自九十二
      年四月八日（原告取得該屋所有權之時）起至交還前開房屋之日止，按年以一
      六萬七千元計算之損害金，為有理由，應予准許。
三、本件事證已臻明確，雙方其餘主張或陳述，於本判決之結果並無影響，爰不逐一
    論述。
四、本件判決原告陳明願供擔保請准宣告假執行，核無不合，爰酌定相當之擔保金額
    准許之。
五、結論：本件原告有理由，依民事訴訟法第七十八條、第八十五條第一項、第三百
    九十條第二項，判決如主文。
中　　　華　　　民　　　國　　九十三　　年　　　三　　　月　　  三十　　日
                              臺灣板橋地方法院民事第一庭
~B法　　　官　邱靜琪
右為正本係照原本作成
如對本判決上訴，須於判決送達後二十日內向本院提出上訴狀
中　　　華　　　民　　　國　　九十三　　年　　　三　　　月　　  三十　　日
~B法院書記官　白俊傑
